臺灣桃園地方法院刑事判決　　　　　 100年度審易字第2312號
公　訴　人　臺灣桃園地方法院檢察署檢察官
被　　　告　彭國華
上列被告因竊盜案件，經檢察官提起公訴（100 年度偵緝字第13
40號），本院判決如下：
    主  文
彭國華共同踰越安全設備竊盜，處有期徒刑陸月，如易科罰金，
以新臺幣壹仟元折算壹日。
    事  實
一、彭國華於民國99年2 月24日上午8 時起，進入桃園縣桃園市
    ○○路○ 段「石清之水社區」內施做後陽台採光罩防水工程
    ，發現該社區內門牌號碼為桃園縣桃園市○○路○ 段149 號
    2 樓即潘玉筆所有之住宅窗戶未鎖，認有機可趁，遂意圖為
    自己不法之所有，於該日9 時許電話通知其妹夫周應龍上情
    ，並由周應龍邀集其兄周應君（以上二人另經本院100 年度
    易字第755 號刑事判決有期徒刑8 月、7 月在案），3 人遂
    共同基於意圖為自己不法所有之犯意聯絡，於當日上午11時
    40 分 許，推由周應龍及周應君自該社區之涼亭翻越窗戶進
    入該址住宅（侵入住宅部分未據告訴），並竊得COMPAO筆記
    型電腦2 臺、新臺幣（下同）5 萬元、名牌皮包2 只及首飾
    1 批等物，得手後，3 人朋分花用，周應君分得1 萬元，彭
    國華分得5 千元，其餘電腦、手提包及首飾等物則均由周應
    龍變賣得款約4 、5 萬元。嗣經潘玉筆返家發現遭竊，經報
    警採集指紋並調閱該社區監視錄影帶，清查當日進入該社區
    施工之人員，並經指紋比對後發現與周應龍及周應君之指紋
    相符，周應龍到案後始供出上情。
二、案經桃園縣政府警察局桃園分局報請臺灣桃園地方法院檢察
    署檢察官偵查起訴。
    理  由
壹、程序方面即證據能力部分：
一、按被告以外之人於審判外之陳述，雖不符刑事訴訟法第 159
    條之1 至第159 條之4 之規定，而經當事人於審判程序同意
    作為證據，法院審酌該言詞陳述或書面陳述作成時之情況，
    認為適當者，亦得為證據。當事人、代理人或辯護人於法院
    調查證據時，知有刑事訴訟法第159 條第1 項不得為證據之
    情形，而未於言詞辯論終結前聲明異議者，視為有前項之同
    意。」，刑事訴訟法第159 條之5 亦有明定。查本判決所引
    用以下審判外作成之相關供述證據，公訴人及被告於本院審
    判期日均表示同意作為證據而不予爭執，亦未於言詞辯論終
    結前聲明異議，本院審酌上開證據資料製作時之情況，尚無
    違法取得及證明力明顯過低之瑕疵，認以之作為證據應屬適
    當，而卷內之文書證據，本院亦查無有何違反法定程序取得
    之情形，且上開各該證據均經本院於審判期日依法進行證據
    之調查、辯論，被告於訴訟上之防禦權，已受保障，故上開
    證據資料均有證據能力。
貳、實體方面：
一、訊據被告彭國華固坦承有於99年2月24日上午8 時起在上述
    「石清之水社區」內施做後陽台採光罩防水工程，並於該日
    有通知共同被告周應龍於當日上午11時40分許，至前開社區
    之，及有於機車入口附近與周應龍談話之事實，惟否認與周
    應龍、周應君共犯上揭竊盜犯行，辯稱：我只有叫周應龍來
    工作，並沒有跟他說那個窗戶沒有關，可偷東西。我是在中
    庭休息，是他們自己爬進來的，本件是周應龍與周應君偷的
    ，我當時在工作，我沒有去偷，也沒有分到錢，我是好意叫
    他們來工作，不是叫他們來偷東西云云。經查：
(一)、上開犯罪事實，業據共犯即同案被告周應龍、周應君於本院
    另案100 年度易字第755 號竊盜案件審理時均坦承不諱，核
    與證人洪錫鑫於警詢供述及被害人潘玉筆於警詢供述、檢察
    官偵訊時具結證述相符（臺灣桃園地方法院檢察署99年度偵
    字第24123 號第35至37頁、第31至32頁、第137 至138 頁）
    ，而於前開犯罪事實欄所示失竊地點主臥室地板上塑膠盒、
    曬衣場飲水機側面、主臥室衣櫃內之紙盒等處所採得之指紋
    ，經警將採集指紋送驗比對結果，與同案被告周應龍、周應
    君之指紋相符，並有內政部警政署刑事警察局99年4 月8 日
    刑紋字第0990042801號鑑定書（見99年度偵字第24123 號卷
    第41至50頁）、桃園縣政府警察局桃園分局刑案現場勘查報
    告（見同上偵卷第51至67頁）、桃園縣政府警察局青溪派出
    所住宅竊盜案照片黏貼紀錄表各1 份（見同卷第76至91頁）
    在卷足參，並核與被告於警詢時供稱：我在當天上午9 時許
    借用洪錫鑫的手機撥打周應龍電話，電話中跟周應龍說我現
    在做防水工程的社區有一層樓（桃園市○○路○段149 號 2
    樓）窗戶未鎖，可以進去行竊，周應龍就說好，他會過去。
    當天中午11時40分許我與洪錫鑫下樓去找自助餐用餐，剛好
    我與洪錫鑫用完中餐後，我就先到全家便利商店等周應龍，
    等周應龍到達全家便利商店後，跟周應龍說等一下要從機車
    棚入侵石清之水社區，你看我待會在哪施工，你就知道是哪
    一間了，我跟周應龍說完話之後就進入石清之水社區涼亭休
    息休息不到5 分鐘，我就上二樓與洪錫鑫在二樓花台休息，
    約10分鐘後，我看見周應龍和他朋友上來二樓，周應龍所帶
    朋友就問我說要行竊的住宅在哪邊，我跟他說，這一排窗戶
    哪一間未關，你自己看，之後我就欲離開要去休息，此時洪
    錫鑫看見其中一名入侵者並問我說該入侵者是否我朋友，我
    說不是，並離開現場去轉角休息，約過兩分鐘後，我與洪錫
    鑫就開始繼續工作，洪錫鑫有問我該兩名入侵者去何處，我
    說我不知道。到下午2 時30分許，我與洪錫鑫同時看到周應
    龍和他朋友攜帶兩大袋東西出去往機車棚方向離去等語之供
    述（見同偵卷第5 頁）大致相符，綜上，堪信同案被告周應
    龍、周應君等二人上開自白為真實，而被告上開否認之辯詞
    ，顯與事實並不相符，委難遽信。
(二)、同案被告周應龍於偵查中及本院100 年度審易字第288 號於
    100 年7 月7 日準備程序時坦承全部竊盜犯行，並分別供稱
    ：當天是被告彭國華打電話給我問我要不要賺錢，我以為是
    要作工作，結果去了之後，他才跟我說那個窗戶沒有關可以
    進去，我就爬窗戶進去，再把旁邊的門打開，我進去之後拿
    了起訴書所載的東西，我在屋內約待了十幾、二十分鐘。我
    後來將竊得之物拿到跳蚤市場市場變賣，賣了約4 、5 萬元
    ，竊盜得手後，由被告彭國華分得5 千元（見本院卷第37頁
    ），周應君分得1 萬元，而周應龍則將其餘竊得之電腦、手
    提包、首飾變賣得款4 、5 萬元（見99年度偵字第24123 號
    卷第149 頁）等語，益見同案被告周應龍與被告彭國華於事
    先透過周應龍共同謀議，而互有間接之犯意聯絡，事後被告
    並分得贓款5 千元至明。末按司法院大法官會議釋字第 109
    號解釋「以自己共同犯罪之意思，事先同謀，而由其中一部
    分之人實施犯罪之行為者，均為共同正犯」之意旨，渠等 3
    人就上開踰越安全設備竊盜之犯行間，事先既透過周應龍而
    互有間接之犯意聯絡，雖僅由其中一部分之人實施犯罪之行
    為者，仍均為共同正犯。雖證人周應龍於本院審理時翻異證
    稱：給被告5000元是還給被告的錢，是被告叫伊去刷油漆，
    伊在涼亭聊天等被告老闆來，所以才找周應君去，後來老闆
    說沒欠人，是伊自己看到被害人家的窗戶沒有關，才臨時起
    意，本件與被告彭國華無關云云，顯與其前開於本院另案準
    備程序中所為之供詞不同，亦與被告先前於警詢前開供述（
    見偵卷第5 頁）相左。此外，於上揭時、地，有2 名男子在
    前開社區大門前會合，並有2 名男子自停車棚進入前開社區
    ，復自同一停車棚離開該社區等情，並有現場照片暨社區監
    視錄影翻拍照片共27張在卷可參，而被告於本院審理時亦坦
    承伊有與周應龍有在社區機車入口處聊天之事實（見本院卷
    第30頁），是足見證人周應龍事後於本院所為之證詞，應係
    其事後迴護被告之詞，尚難採信，故應以證人周應龍於本院
    100 年度審易字第288 號於100 年7 月7 日準備程序時之供
    述，因當時距案發時間較為接近，記憶較為清晰，且尚未及
    勾串之供述較為可採。
(三)、綜上，足認被告上開辯詞，尚與事實不符，尚難採信。是本
    件事證明確，被告與周應龍、周應君共犯竊盜犯行，堪以認
    定，應依法論科。
二、查被告等於行為後，刑法第321 條第1 項業於100 年1 月26
    日修正公佈，並於同年1 月28日生效施行，關於刑法變更後
    之新舊法律適用問題，應依刑法第2 條第1 項「行為後法律
    有變更者，適用行為時之法律。但行為後之法律有利於行為
    人者，適用最有利於行為人之法律」規定，依「原則從舊、
    例外從輕」以為決定。刑法第321 條第1 項第2 款、第4 款
    之構成要件本身於此次雖未經修正，惟其法定刑則由「6 月
    以上5 年以下有期徒刑」，修正為「6 月以上5 年以下有期
    徒刑，得併科新臺幣10萬元以下罰金」。準此，刑法第321
    條第1 項第2 款、第4 款加重竊盜罪所定之構成要件，於上
    開規定修正前後仍屬一致，並無不同，然修正後已增加得併
    科罰金刑之規定，法定刑顯較諸修正前提高，此既涉及科刑
    規範之變更，仍有新舊法比較之必要。而經比較結果，顯然
    修正後之條文另行增加得併科罰金之規定，而較不利於被告
    等二人。又該條項第1 款之構成要件，已由「於夜間侵入住
    宅或有人居住之建築物、船艦或隱匿其內而犯之者」修正為
    「侵入住宅或有人居住之建築物、船艦或隱匿其內而犯之者
    」，使不分於夜間或白天侵入住宅竊盜，均有加重竊盜罪之
    適用，益見前開構成要件之修正，乃係構成要件之放寬，是
    修正後之規定，對被告等二人而言較為不利；比較修正前、
    後刑法第321 條第1 項之規定，依刑法第2 條第1 項前段之
    規定，應適用行為時即修正前舊法之規定，對被告等二人較
    為有利，合先敘明。
三、核被告所為，係犯修正前刑法第321 條第1 項第2 款踰越安
    全設備竊盜罪。另起訴書認被告等二人亦成立刑法第321 條
    第1 項第4 款結夥三人以上竊盜罪嫌，惟按刑法分則或刑法
    特別法中規定之結夥二人或三人以上之犯罪，應以在場共同
    實施或在場參與分擔實施犯罪之人為限，不包括同謀共同正
    犯在內。司法院大法官會議釋字第109 號解釋「以自己共同
    犯罪之意思，事先同謀，而由其中一部分之人實施犯罪之行
    為者，均為共同正犯」之意旨，雖明示將「同謀共同正犯」
    與「實施共同正犯」併包括於刑法總則第28條之「正犯」之
    中，但此與規定於刑法分則或刑法特別法中之結夥犯罪，其
    態樣並非一致（最高法院76年台上字第7210號判例參照）。
    是被告雖與周應龍、周應君等人共謀竊盜，惟乃推由共犯即
    另案被告周應龍、周應君二人入內行竊，依上開說明，自不
    構成修正前刑法第321 條第1 項第4 款結夥三人以上竊盜罪
    ，是檢察官認被告與共犯周應龍、周應君等人上開竊盜犯行
    ，尚成立刑法第321 條第1 項第4 款部分，容有誤會，然此
    僅加重條件有所變更，並已據公訴人當庭更正所犯法條為刑
    法第321 條第1 項第2 款，因仍屬構成要件及法條相同之罪
    ，故無庸變更起訴法條，附此敘明。又被告彭國華與其妹婿
    周應龍、及周應君等3 人間，就上開加重竊盜犯行，事先透
    過周應龍共同謀議，而互有間接之犯意聯絡，事後被告並分
    得贓款5 千元（見本院第37頁100 年度審易字第288 號於10
    0 年7 月7 日準備程序筆錄周應龍之供述），故雖僅推由其
    中一部分之人周應龍、周應君實施犯罪之行為者，被告仍應
    負共同正犯之責。爰審酌被告前有幫助詐欺與持有第二級毒
    品之科刑紀錄，素行尚可，有臺灣高等法院被告前案紀錄表
    1 份在卷可稽，其正值壯年，竟不思正道取得錢財，利用工
    作之機會，見該工作地點內之社區住戶窗戶未鎖，認有機可
    趁，遂意圖為自己不法之所有，與另案共犯周應龍、周應君
    共同謀議竊取他人之財物，並推由共犯周應龍、周應君二人
    下手行竊，渠等破壞社會秩序、侵害他人住宅安寧及危害他
    人財產安全，所生之危害非輕，兼衡被告智識程度為國中畢
    業、犯罪之動機、目的、手段、所竊取財物之價值、犯後否
    認與周應龍、周應君有犯意聯絡，亦否認事後分得贓款等一
    切情狀，量處如主文所示之刑，並諭知易科罰金之折算標準
    ，以示懲儆。
據上論斷，應依刑事訴訟法第299 條第1 項前段，刑法第2 條第
1 項前段、第28條，修正前刑法第321 條第1 項第2 款，判決如
主文。
本案經檢察官曾姿綺到庭執行職務。
中    華    民    國  100     年    12    月    30    日
                  刑事刑事庭法  官  游紅桃
以上正本證明與原本無異。
如不服本判決應於收受判決後10日內向本院提出上訴書狀，並應
敘述具體理由。其未敘述上訴理由者，應於上訴期間屆滿後20日
內向本院補提理由書(均須按他造當事人之人數附繕本)「切勿逕
送上級法院」。
                            書記官  陳恩如
中    華    民    國  100     年    12    月    30    日
附錄本案論罪科刑之法條：
修正前中華民國刑法第321條
（加重竊盜罪）
犯竊盜罪而有左列情形之一者，處 6 月以上、 5 年以下有期徒
刑：
一  於夜間侵入住宅或有人居住之建築物、船艦或隱匿其內而犯
    之者。
二  毀越門扇、牆垣或其他安全設備而犯之者。
三  攜帶兇器而犯之者。
四  結夥三人以上而犯之者。
五  乘火災、水災或其他災害之際而犯之者。
六  在車站或埠頭而犯之者。
前項之未遂犯罰之。